【裁判字號】    88,易,2215
【裁判日期】    890301
【裁判案由】    傷害
【裁判全文】
臺灣臺北地方法院刑事判決                        八十八年度易字第二二一五號
    公  訴  人  臺灣臺北地方法院檢察署檢察官
    被      告  乙○○
右列被告因傷害案件，經檢察官提起公訴（八十八年度偵字第九四四號），本院判決
如左：
    主  文
乙○○傷害人之身體，處拘役貳拾日，如易科罰金，以參佰元折算壹日，緩刑貳年。
    事  實
一、乙○○因參與張美智（即甲○○）之夫陳顯光名義為會首之互助會，惟平日皆由
    張美智負責互助會之聯絡事宜，該會於八十七年十二月突然宣告停會，乙○○與
    其母陳麗英尚為活會，為處理互助會會款事宜，遂在其母陳麗英之陪同下，於八
    十七年十二月二日十時許至位於台北市○○○路八十一號張美智任職之台灣土地
    銀行信託部二樓營業廳，找張美智協商，詎雙方一言不合發生口角，乙○○為阻
    止張美智轉身欲返回工作崗位，雙方發生拉扯衝突，乙○○就出手揮向他人臉部
    ，將使人受到傷害應可預見，且不違背其本意，竟仍基於傷害之不確定故意，出
    手揮向張美智之臉部，致張美智臉部受有壹乘壹點伍公分、貳乘壹公分之瘀傷。
二、案經告訴人張美智訴由臺灣臺北地方法院檢察署檢察官偵查起訴。
    理  由
一、訊據被告乙○○固不否認於前揭時地與告訴人發生口角，並有動手碰到告訴人之
    臉部，惟矢口否認有打傷告訴人，辯稱略以：張美智驗傷診斷書上的傷不是伊造
    成的，伊與告訴人於八十八年十二月二日上午十時許發生拉扯衝突，慌亂中抬手
    碰翻了告訴人眼鏡，倘如告訴人所指控遭伊毆打雙頰六、七次，則以告訴人皮膚
    白晰，所受掌摑部位竟無任何泛紅痕跡，亦未覺疼痛，且事後雙方還面對面一段
    時間，斯時告訴人臉上並無異狀，焉有經十二小時後才突感疼痛，繼而發生紅腫
    瘀傷，顯有違常理等語。經查：右揭事實，業據告訴人於偵查及本院審理中指訴
    歷歷，核與證人即台灣土地銀行營業部人員曾文昌於偵查中證述被告有拉住告訴
    人之情節相符，又證人即前開銀行之輪值服務專員陳永貴於偵查中雖證稱：「我
    當天是輪值擔任銀行的服務專員，在九點至十點半我當班間，有一對母女進入銀
    行，我上前詢問需要何幫忙，她們說要找一位從營業部調來的同事，我說要打電
    話請她下來，她們二人就說不用了，就自行上二樓去找。之後不久，就聽到二樓
    有爭吵聲，內容不清楚，我以為是與客戶有糾紛，故趕快上二樓去看，就發現較
    年輕的那一位，打了新來的同事不只一巴掌，之後我就勸架，該同事並沒有還手
    ，只是被打得後退」等語，然查，倘如證人陳永貴所言，被告打了告訴人不只一
    巴掌，及被打的向後退等情，則告訴人當場必可呈現相當程度之傷勢，告訴人亦
    不致於當晚十時始覺得疼痛而就醫，證人陳永貴之證述，與事實不符，不足採信
    。此外復有台北市立仁愛醫院八十七年十二月二日〈甲〉急診字第○八七○四○
    ○一二四八號驗傷診斷書一紙在卷可稽，上載臉部瘀傷壹乘壹點伍公分、貳乘壹
    公分。且本院於八十八年十月五日北院義刑午八八易二二一五字第二四○九二號
    函及八十八年十一月二十五日北院文刑午八十八易一二二五字第二八三六三號函
    ，二度函請法務部法醫研究所：就患者產生瘀傷後，患部有無可能於數小時甚至
    十二小時後始產生疼痛感，並始可目視患處有腫脹情形為答覆。嗣經該所於八十
    八年十一月十九日法醫所八八文理字第一六八八號及八十八年一月十九日法醫所
    八九理字第○○九三號函覆之研判意見：「瘀傷應屬鈍物接觸造成之皮下組織間
    之傷害，在瞬間應已有皮下出血、細血管於微血管內之血液經破裂浸入組織並可
    結成小凝血塊，短時間在三小時內應可覺得不怎樣痛或異樣，待三小時至二十四
    小時內，即有周邊來的嗜中性白血球浸潤血凝塊並進行復原溶解，此時可導致新
    生血管新生作用產生基本纖維母細胞成長因子，它可由許多細胞釋放出來，包括
    活化的巨噬細胞及上皮基底細胞分裂造成的的反應。此時的反應有許多淋巴激素
    的分泌引起一連串的組織間質的變化，包括紅、腫、熱痛感」因此告訴人雖於上
    午十時臉部被打到，並於同日下午十時發現臉頰疼痛、瘀青，始前往驗傷，依前
    開法醫研究所之研究意見可知告訴人臉部皮下出血〈瘀傷〉遲至當晚十時左右始
    發現疼痛、紅腫之症狀，應屬正常，從而被告所辯，並未傷害告訴人云云，則無
    足採。末查出手揮向他人臉部，將人受到傷害，此當為被告所能預見，且不違背
    其本意，是其出手揮向告訴人臉部，造成告訴人臉部受有傷害，應認其有傷害之
    不確定故意至為灼然。綜上所述，被告犯行事證明確，堪以認定。
二、核被告所為，係犯刑法第二百七十七條第一項傷害罪。爰審酌被告因與告訴人有
    互助會債務之糾紛，因協商不成，情急之下發生拉扯碰撞情事，而告訴人張美智
    受傷害程度係臉部瘀傷壹乘壹點伍公分、貳乘壹公分，其危害尚非至鉅，及其犯
    罪之動機、目的、手段、犯人之品行、及被告犯罪後之態度等一切情狀，量處如
    主文所示之刑，並諭知易科罰金之折算標準，以示懲儆。又被告乙○○前未曾受
    有期徒刑以上刑之宣告，有台灣高等法院檢察署刑案記錄簡覆表在卷可稽，被告
    此次犯行僅因一時衝動，偶罹刑章，經此偵審科刑之教訓，應知儆惕，信無再犯
    之虞，本院因認對其所宣告之刑以暫不執行為適當，爰併予宣告緩刑二年，以啟
    自新。又告訴人張美智經合法傳喚而未按時出庭，雖經提出機票證明其出國，惟
    該機票上姓名無法辯別為告訴人，自無法證明係告訴人之機票，是其仍為無正當
    理由不到庭，茲本院認案件已臻明確，縱其未為陳述，亦無礙於判決結果，爰仍
    判決如上。
三、告訴人補充告訴意旨另以：被告於告訴人所服務之土地銀行信託部二樓營業廳之
    公眾得往來之公共場所內，故意當眾掌摑告訴人，除使告訴人臉頰受有瘀傷外，
    告訴人之人格亦遭受負面評價，應認同時觸犯公然侮辱罪，有想像競合犯之適用
    等云云，然為被告堅詞否認，經查：告訴人涉嫌冒標互助會之詐欺犯行業經台灣
    台北地方法院檢察署八十八年度偵字第七七四二號於八十八年十月三十日偵查起
    訴，被告辯稱係因告訴人蓄意詐騙會款，協商不成發生拉扯衝突因而碰觸告訴人
    臉部，乃因一時義憤所致，是以被告主觀上應無故意以當眾掌摑告訴人以達其公
    然侮辱之目的，再觀諸被告驗傷單所載瘀傷位置係在鼻骨兩側位置，被告辯稱：
    拉扯中有碰翻告訴人眼鏡等語，可堪採信，被告與告訴人發生爭執之拉扯行為，
    在客觀上並不足以使告訴人之人格受到貶損，與公然侮辱之構成要件不符，應不
    成立犯罪，附此敘明。
據上論斷，應依刑事訴訟法第二百九十九條第一項前段、刑法第二百七十七條第一項
、第四十一條、第七十四條第一款、罰金罰鍰提高標準條例第一條前段、第二條，判
決如主文。
本案經檢察官吳春麗到庭執行職務
中      華      民      國      八十九      年    三      月     一    日
                                      臺灣臺北地方法院刑事第三庭
                                          法  官  范  清  銘
右正本證明與原本無異。
如不服本判決，應於判決送達後十日內，向本院提出上訴狀。
                                          書記官  許  婉  如
中      華      民      國      八十九      年    三      月     一     日
引用法條
刑法第二百七十七條
傷害人之身體或健康者，處三年以下有期徒刑，拘役或一千元以下罰金。
犯前項之罪，因而致人於死者，處無期徒或七年以上有期徒刑，致重傷者，處三年以
上、十年以下有期徒刑。


司法院資訊處製作；財團法人民間司法改革基金會備份。
